臺灣高等法院高雄分院刑事判決　　　　100年度上訴字第830號
上　訴　人　臺灣屏東地方法院檢察署檢察官
被　　　告　簡裕鴻
上列上訴人因被告妨害電腦使用案件，不服臺灣屏東地方法院
100 年度訴字第146 號中華民國100 年3 月9 日第一審判決（起
訴案號：臺灣屏東地方法院檢察署99年度偵字第9825號），提起
上訴，本院判決如下：
    主  文
上訴駁回。
    理  由
一、原聲請簡易判決處刑意旨略以，被告簡裕鴻於民國98年8 月
    間某日，基於意圖為第三人不法之所有之犯意，無故對告訴
    人翁東辰所申請之威寶電信股份有限公司（下稱威寶電信公
    司）手機門號00000000 00 號，在其住處以電話而撥打威寶
    電信公司語音服務電話後，利用威寶電信公司語音系統之漏
    洞，輸入翁東辰威寶電信公司手機號碼及翁東辰國民身分證
    統一編號末四碼等帳號密碼，變更翁東辰威寶電信公司手機
    電話費用計費方式，增加翁東辰之手機費用，而取得他人財
    產。嗣經翁東辰收到威寶電信公司月租費帳單後，始知悉上
    情。
二、原審判決略以，被告無故輸入告訴人之帳號及密碼，侵入告
    訴人所申請之威寶電信公司手機門號0000000000號，利用威
    寶電信公司語音系統之漏洞，輸入告訴人威寶電信公司手機
    號碼及國民身分證統一編號末四碼等帳號密碼，變更告訴人
    威寶電信公司手機電話費用計費方式，增加告訴人之手機費
    用，係犯刑法第358 條之無故輸入他人帳號密碼而入侵他人
    之電腦相關設備罪及同法第359 條之無故變更他人電腦相關
    設備之電磁紀錄罪。其觸犯上開2 罪名，為想像競合犯，應
    依刑法第55條規定，從一重之無故變更他人電腦相關之電磁
    紀錄罪處斷。又本件被告僅有損害他人財產之犯意，並無意
    圖為第三人不法之所有之犯意，檢察官聲請簡易判決處刑書
    認被告係犯刑法第339 條之3 第2 項之違法變更財產利益罪
    ，容有未洽，惟二者社會基本事實相同，爰依法變更起訴法
    條。且因被告所犯刑法第358 條無故入侵他人電腦相關設備
    罪及第359 條之無故變更他人電腦相關之電磁紀錄罪，依同
    法第363 條之規定，均須告訴乃論。茲據告訴人與被告達成
    和解，並於法院審理中，具狀聲請撤回其告訴，有刑事撤回
    告訴狀1 份在卷可稽（見原審卷第5 頁），不經言詞辯論，
    逕為諭知不受理之判決。
三、上訴意旨略以：被告自陳係因與告訴人發生口角，因而懷恨
    在心要報復他，才會記下告訴人之身分證號碼末4 碼，並得
    知告訴人有申請威寶電信公司手機門號，知悉威寶電信公司
    之手機月租費變更之方式，以不正指令輸入威寶電信公司之
    電腦或相關設備，而變更告訴人翁東辰手機之月租費，而告
    訴人威寶電信公司之手機通話費用，在未為被告變更之前，
    原本每月通話費共計僅有500 元至600 元，而經被告變更其
    手機月租費後暴增為900 元，無端使告訴人損失數百元，故
    被告明知其變更手機月租費後，會使告訴人產生金錢上之損
    失，並讓第三人即威寶電信公司獲得財產上不法利益之犯意
    甚明。原審認定之事實與檢察官起訴之事實並非同一，則原
    審變更起訴法條而為被告妨害使用電腦等罪嫌，因告訴人撤
    回告訴而為之不受理判決，其適用法律自有違誤。爰請求請
    撤銷原判決，另為適當之判決。
四、按刑法第339 條之3 係規定：意圖為自己或第三人不法之所
    有，以不正方法將虛偽資料或不正指令輸入電腦或其相關設
    備，製作財產權之得喪、變更紀錄，而取得他人財產者，處
    七年以下有期徒刑。以前項方法得財產上不法之利益或使第
    三人得之者，亦同。而刑法第339 條之3 第1 項利用電腦設
    備取財罪，係以意圖為自己或第三人不法之所有，以不正方
    法，將虛偽資料或不正指令輸入電腦或相關設備，製作財產
    權之得喪、變更紀錄，而取得他人財產者為其犯罪構成要件
    ；所謂輸入虛偽資料或不正指令，係指將不實事項透過電腦
    接收之方法存入記憶體，或以非正常之程式驅動電腦系統之
    運作；至所謂製作財產權之得喪變更紀錄，則係指就電腦系
    統中所寄存而有關財產上增減進出之電磁資料，加以變更重
    新製作而言（最高法院96年度台上字第2406號判決意旨參照
    ）。是以，行為人除具有不法之意圖外，須有：將虛偽資料
    或不正指令輸入電腦或其相關設備，且製作財產權之得喪、
    變更紀錄，進而取得他人財產者之情形，始與本罪之構成要
    件相當。經查，被告係未得告訴人翁東辰之同意，擅自利用
    威寶電信公司語音服務電話，就告訴人所申請之上開行動電
    話申請39元日租型行動數據服務、變更月租費900 元，業經
    被告供明在卷（見警卷第8-9 頁），核與告訴人指訴情節相
    符（警卷第5 頁），並有電信帳單在卷可憑（警卷第20質）
    ，被告並已供明其目的在報復告訴人在其老板面前說壞話等
    語（偵卷第6 頁），因被告與第三人威寶電信公司又無特殊
    關係，核被告之犯罪目的，顯無為第三人威寶電信公司不法
    所有之意圖。再被告使用電話語音系統更改告訴人電信費用
    之計算方式，其性質上屬於行動電話服務約款中計費方式之
    變更，並非製作任何財產權之得喪、變更紀錄而取得他人財
    產之行為，亦即未直接變動告訴人既有「財產權」之歸屬，
    縱告訴人日後因此將增加電信費用之支出，惟僅屬將來債務
    之負擔，並非「財產權」之得喪變更，其理甚明。檢察官認
    被告係犯刑法第339 條之3 第2 項之違法變更財產利益罪，
    確有未洽，且因檢察官聲請簡易判決所指之事實同為被告擅
    自以電話語音更改告訴人電信費率乙節，社會基本事實相同
    ，自得依法變更起訴法條。
五、原審認被告係犯刑法第358 條之無故輸入他人帳號密碼而入
    侵他人之電腦相關設備罪嫌及同法第359 條之無故變更他人
    電腦相關設備之電磁紀錄罪嫌。其觸犯上開2 罪名，為想像
    競合犯，原應依刑法第55條規定，從一重之無故變更他人電
    腦相關之電磁紀錄罪處斷。復因被告所犯刑法第358 條無故
    入侵他人電腦相關設備罪及第359 條之無故變更他人電腦相
    關之電磁紀錄罪，依同法第363 條之規定，均須告訴乃論。
    而告訴人業具狀撤回其告訴，乃不經言詞辯論，逕為諭知不
    受理之判決，核無違誤，檢察官上訴意旨仍執前詞，指摘原
    判決不當，為無理由，且因本案原審係諭知不受理之判決，
    亦不經言詞辯論，駁回其上訴。
據上論斷，應依刑事訴訟法第368條，判決如主文。
中    華    民    國  100     年    6     月    30    日
                  刑事第七庭    審判長法  官  莊飛宗
                                      法  官  謝宏宗
                                      法  官  蔡廣昇
以上正本證明與原本無異。
如不服本判決應於收受本判決後10日內向本院提出上訴書狀，其
未敘述上訴理由者，並得於提起上訴後10日內向本院補提理由書
狀（均須按他造當事人之人數附繕本）「切勿逕送上級法院」。
中    華    民    國   100    年    6     月    30    日
                                      書記官  曾允志